【裁判字號】    98,易,44
【裁判日期】    980930
【裁判案由】    竊盜等
【裁判全文】
臺灣屏東地方法院刑事判決                98年度易字第44號
公  訴  人  臺灣屏東地方法院檢察署檢察官
被      告  甲○○
上列被告因竊盜等案件，經檢察官提起公訴（97年度偵字第1492
號），及同署檢察官移送併辦（97年度偵字第338 號），本院判
決如下：
    主  文
甲○○連續行使偽造私文書，足以生損害於公眾及他人，累犯，
處有期徒刑壹年陸月，減為有期徒刑玖月。
    事  實
一、甲○○前於90年間因偽造文書等案件，經台灣高等法院高雄
    分院以93年度上訴字第659 號判決判處有期徒刑4 月確定，
    於93年11月25日因易科罰金而執行完畢，詎其仍不知悔改，
    竟意圖為自己不法所有，基於竊盜之概括犯意，及行使偽造
    私文書及行使特種文書之概括犯意，為下列行為（編號(四)至
    (十)為併辦部分）：
(一)、94年11月20日上午6 時許，在高雄市○○區○○路268 號前
    ，以不詳方式竊取許清貴所有之車號8920－GN自小客車後，
    於94年11月20日後某不詳時地，改懸掛車號5133－DU車牌，
    並將該車之引擎及車身號碼磨滅後，另行烙印如附表編號(一)
    所示之引擎及車身號碼，偽造用以代表車輛製造商對其製造
    出廠車輛之識別與管理、公路監理機關對汽車車籍之管理，
    具有私文書性質之引擎號碼、車身號碼，復在94年11月20日
    某日以不詳價格出售予知情之丙○○所經營，位於高雄縣鳳
    山市○○路○ 段146 號之「晏陽汽車商行」（丙○○所涉贓
    物案件經台灣高等法院高雄分院判處罪刑確定）而行使之，
    足以生損害於許清貴、車輛製造商及監理機關對於車籍管理
    之正確性。
(二)、94年11月23日上午5 時許，在高雄市○○區○○里○○○路
    204 號前，以不詳方式竊取葉惠芳所有之車號1153－MH自小
    客車後，先於不詳時、地另行偽造車號2470－ME車牌2 面（
    起訴書誤載為1 面）後，懸掛於上開自小客車，復將該車之
    引擎及車身號碼磨滅後，另行偽造附表編號(二)之號碼於原引
    擎及車身處，偽造用以代表車輛製造商對其製造出廠車輛之
    識別與管理、公路監理機關對汽車車籍之管理，具有私文書
    性質之引擎號碼、車身號碼，再於94年11月23日至同年12月
    14日間某日出售予丙○○上開車行而行使上開偽造之車牌及
    車身、引擎號碼，足生損害於葉惠芳、車輛製造商及監理機
    關對於車籍管理之正確性，丙○○再於同年94年12月14日轉
    售予不知情之陳喜進。
(三)、94年12月12日上午10時許，在嘉義市○區○○街176 巷66號
    前，以不詳方式竊取陳玟蓁所有之車號3097－MH自小客車後
    ，改懸掛車號8968－JY車牌，復於94年12月12日後之不詳時
    地將引擎及車身號碼磨滅後，再烙印附表編號(三)另一組號碼
    ，偽造用以代表車輛製造商對其製造出廠車輛之識別與管理
    、公路監理機關對汽車車籍之管理，具有私文書性質之引擎
    號碼、車身號碼，再於94年12月12日後某日以不詳價格出售
    予丙○○上開車行而行使之，足生損害於陳玟蓁、汽車製造
    商及監理機關對於車籍管理之正確性。
(四)、93年10月5 日下午4 時許，在台南縣新營市○○路200 巷11
    號竊取陳秀玉所有，林原標使用之中華三菱GALLANT 、車號
    N2-8336 之白色自小客車後，在93年10月5 日後某不詳時地
    ，將引擎及車身號碼磨滅後，再烙印附表編號(四)之另組號碼
    於原引擎及車身處，偽造用以代表車輛製造商對其製造出廠
    車輛之識別與管理、公路監理機關對汽車車籍之管理，具有
    私文書性質之引擎號碼、車身號碼，嗣將該車於94年8 月間
    以不詳價格出售予丙○○上開車行而行使之，足生損害於陳
    秀玉、汽車製造商及監理機關對於車籍管理之正確性。
(五)、94年4 月7 日晚間8 時許，在台南市○○路20巷21號車庫內
    竊取黃莉雯所有之國瑞牌CAMRY 、車號1001-HD 銀色自小客
    車後，於94年4 月7 日後某不詳時地將引擎及車身號碼磨滅
    後，另行偽造附表編號(五)之號碼於原引擎及車身處，偽造用
    以代表車輛製造商對其製造出廠車輛之識別與管理、公路監
    理機關對汽車車籍之管理，具有私文書性質之引擎號碼、車
    身號碼，嗣將該車以不詳價格於94年11月間出售予丙○○上
    開車行而行使之，足生損害於黃莉雯、汽車製造商及監理機
    關對於車籍管理之正確性。
(六)、94年6 月21日晚間7 時許，在台中市南屯區○○○○街與大福
    街口竊取許智芬所有、詹家榮使用車號3366-KZ 之標誌牌20
    6 黑色自小客車後，將車身號碼磨滅後，再偽造附表編號(六)
    之另一組號碼於車身處，偽造用以代表車輛製造商對其製造
    出廠車輛之識別與管理、公路監理機關對汽車車籍之管理，
    具有私文書性質之車身號碼，嗣將該車於94年6 月21日後某
    日以不詳價格出售予丙○○上開車行而行使之，足生損害於
    許智芬、汽車製造商及監理機關對於車籍管理之正確性。
(七)、94年6 月30日下午9 時許，在台中市○區○○○街98號前，
    竊取黃家俊所有之車號0502-KZ 福特六合棕灰色自小客車（
    附表編號(七)），得手後，於94年6 月30日後某日，以不詳之
    價格出售予丙○○。
(八)、94年10月5 日上午9 時許，在台北縣新莊市○○○街138 號
    前，竊取陳逸庭所有、呂俊璿使用之國瑞牌WISH、車號3601
    -DY 號灰色休旅車後，在94年10月5 日後某不詳時地將引擎
    及車身號碼磨滅後，再偽造附表編號(八)之另組號碼於原引擎
    及車身處，偽造用以代表車輛製造商對其製造出廠車輛之識
    別與管理、公路監理機關對汽車車籍之管理，具有私文書性
    質之引擎號碼、車身號碼，嗣將該車以不詳價格於94年11月
    間出售予丙○○上開車行而行使之，足生損害於陳逸庭、汽
    車製造商及監理機關對於車籍管理之正確性。
(九)、94年10月26日下午4 時許，在台南縣新市鄉○○○路聯電公
    司旁，以不詳方式竊取陳麗珠所有、車號9881-JF 之本田牌
    橙黃色休旅車後，於94年10月26日後不詳時地，先另行偽造
    另車號2470－ME車牌2 面（併辦意旨書誤載1 面）懸掛於上
    開休旅車上，復將引擎及車身號碼磨滅後，再打造如附表編
    號(九)之另組號碼於原引擎及車身處，偽造用以代表車輛製造
    商對其製造出廠車輛之識別與管理、公路監理機關對汽車車
    籍之管理，具有私文書性質之引擎號碼、車身號碼，嗣將該
    車於94年10月26日後某日不詳價格出售予丙○○上開車行而
    行使之，足生損害於陳麗珠、汽車製造商及監理機關對於車
    籍管理之正確性。
(十)、94年11月4 日凌晨6 時許，在台南縣新化鎮○○路359 號前
    竊取蘇淑娥所有、黃美玉使用之車號3669-NP 號本田黑色休
    旅車後，於94年11月4 日後某不詳時、地將引擎及車身號碼
    磨滅後，另行打造附表編號(十)之號碼，偽造用以代表車輛製
    造商對其製造出廠車輛之識別與管理、公路監理機關對汽車
    車籍之管理，具有私文書性質之引擎號碼、車身號碼，嗣將
    該車於94年11月4 日後某日以不詳價格出售予丙○○上開車
    行而行使之，足生損害於蘇淑娥、汽車製造商及監理機關對
    於車籍管理之正確性。
二、嗣因不知情之兆豐當鋪負責人連宏勝於94年12月8 日晚間10
    時30分許，購得丙○○所出售附表編號(九)所示懸掛2470-ME
    號車牌之失竊自小客車，而欲將該車轉售給「原興記汽車商
    行」，惟經原興記汽車商行察覺該車車身、引擎號碼有變造
    之痕跡，將該車退回；嗣於同年月26日，連宏勝登入雅虎奇
    摩拍賣網站丙○○刊登之拍賣網頁，查知丙○○仍販賣一部
    相同款式、車號為2470- ME之自小客車，懷疑丙○○所販賣
    者為前開不法複製車（俗稱「B 車」）之母車（俗稱「A 車
    」），即與丙○○聯絡，並至丙○○該車停放典當汽車之南
    和車庫察看後，發現丙○○刊登販賣之車號2470-ME 自小客
    車之車身號碼、引擎號碼與前開其向「阿宏」購得之贓車相
    同，而察覺有異，於95年1 月10日持前開向「阿宏」購入之
    贓車前往報案，經員警前往晏陽車行搜索，並經警循線追查
    後，始查知全部上情。
三、案經高雄市政府警察局報告台灣屏東地方法院檢察署檢察官
    偵查起訴及移送併辦。
    理  由
壹、證據能力部分：
一、按被告以外之人於偵查中向檢察官所為陳述，除顯有不可信
    之情況者外，得為證據，刑事訴訟法第159條之1第2項定有
    明文。偵查中對被告以外之人（包括證人、鑑定人、告訴人
    、被害人及共同被告等）所為之偵查筆錄，或被告以外之人
    向檢察官所提之書面陳述，性質上均屬傳聞證據。惟現階段
    刑事訴訟法規定檢察官代表國家偵查犯罪、實施公訴，依法
    其有訊問被告、證人及鑑定人之權，證人、鑑定人且須具結
    ，而實務運作時，檢察官偵查中向被告以外之人所取得之陳
    述，原則上均能遵守法律規定，不致違法取供，其可信度極
    高，職是，除反對該項供述得具有證據能力之一方，已釋明
    「顯有不可信之情況」之理由外，不得遽指該偵查中之陳述
    不具證據能力。查證人丙○○、乙○○、許清貴、曾奕衡、
    黃美玉在檢察官偵訊時業經具結後作證，復查無顯不可信之
    情況，是上開2 位證人於偵查中之證言依刑事訴訟法第159
    條之1 第2 項之規定，自得為證據。
二、又按被告以外之人於審判外之陳述雖不符刑事訴訟法第159
    條之1 至之4 等4 條之規定，而經當事人於審判程式同意作
    為證據，法院審酌該言詞陳述或書面陳述作成時之情況，認
    為適當者，亦得為證據；當事人、代理人或辯護人於法院調
    查證據時，知有前項不得為證據之情形，而未於言詞辯論終
    結前聲明異議者，視為有前項之同意，刑事訴訟法第159 條
    之5 定有明文，此立法意旨在於傳聞證據未經當事人之反對
    詰問予以核實，原則上先予排除。惟若當事人已放棄反對詰
    問權，於審判程序中表明同意該等傳聞證據可作為證據；或
    於言詞辯論終結前未聲明異議，基於尊重當事人對傳聞證據
    之處分權，及證據資料愈豐富，愈有助於真實發見之理念，
    且強化言詞辯論主義，使訴訟程序得以順暢進行，上開傳聞
    證據亦均具有證據能力。經查，本件證人丙○○、乙○○、
    許清貴、葉惠芳、陳玟蓁、陳麗珠、呂俊璿、黃莉雯、林原
    標、黃美玉、詹家榮、黃家俊警詢中之陳述及圓通工業有限
    公司95年5 月19日運鑑字第95051901號鑑定報告，均為被告
    以外之人審判外之陳述，均屬傳聞證據，且無刑事訴訟法第
    159 條之1 至之4 條規定之例外情形，檢察官於審判程序中
    對於上開證據均表示無意見，而被告已知悉該陳述屬傳聞證
    據，惟於準備期日時對上開證據之證據能力並無意見，且直
    至本院言詞辯論終結前亦未聲明異議，本院審酌上開證據於
    作成時亦無任何不適當之情況，認以之作為本案之證據，應
    屬適當，故上開證據應有證據能力。
三、復按測謊鑑定，係依一般人若下意識刻意隱瞞事實真相時，
    會產生微妙之心理變化，例如：憂慮、緊張、恐懼、不安等
    現象，而因身體內部之心理變化，身體外部之生理狀況亦隨
    之變化，例如：呼吸急促、血液循環加速、心跳加快、聲音
    降低、大量流汗等異常現象，惟表現在外之生理變化，往往
    不易由肉眼觀察，乃由測謊員對受測者提問與待證事實相關
    之問題，藉由科學儀器（測謊機）紀錄受測者對各個質問所
    產生細微之生理變化，加以分析受測者是否下意識刻意隱瞞
    事實真相，並判定其供述是否真實；測謊機本身並不能直接
    對受測者之供述產生正確與否之訊號，而係測謊員依其專業
    之學識及經驗，就測謊紀錄，予以客觀之分析解讀。至於測
    謊鑑定究竟有無證據能力，刑事訴訟法並無明文規定，實務
    上，送鑑機關依刑事訴訟法第208 條第1 項規定，囑託鑑定
    機關為測謊檢查，受囑託機關就檢查結果，以該機關名義函
    覆原囑託之送鑑機關，該測謊檢查結果之書面報告，即係受
    囑託機關之鑑定報告，該機關之鑑定報告，形式上若符合測
    謊基本程式要件，包括：1.經受測人同意配合，並已告知得
    拒絕受測，以減輕受測者不必要之壓力。2.測謊員須經良好
    之專業訓練與相當之經驗。3.測謊儀器品質良好且運作正常
    。4.受測人身心及意識狀態正常。5.測謊環境良好，無不當
    之外力干擾等要件，即賦予證據能力。本件卷附之法務部調
    查局測謊報告書1 份，係台灣屏東地方法院檢察署檢察官囑
    託法務部調查局執行測謊檢查所出具之鑑定報告，本院經核
    閱該測謊報告書所附參考資料，認為本件測謊人員安治國係
    經過適當之測謊專業訓練人員，有法務部調查局測謊技術課
    程結業證書1 份在卷可憑（見97年度偵字第1492號卷第172
    頁），而受測人即證人丙○○瞭解其有拒絕接受測謊之權利
    ，仍同意接受測謊，且其於受測前日睡眠時間雖僅約4 、5
    小時，但身心狀況並無其他不適情形等情，則有證人簽立之
    測謊同意書、身心狀況調查表可證（見97年度偵字第1492號
    卷第168 至169 頁），而本次實施測謊檢查所使用之儀器於
    測驗前有檢查紀錄功能，無故障因素，測謊環境亦無外界干
    擾因素，始進行測謊，測謊程式亦使用符合程式之控制問題
    法、混合問題法詢問受測者等節，亦有測謊資料明細表、生
    理紀錄圖、測謊問卷題組等件在卷可參（見97年度偵字第
    1492號卷第170 至171 頁、第173 至174 頁）。基此，本案
    卷附證人丙○○之測謊鑑定書係台灣屏東地方法院檢察署檢
    察官囑託法務部調查局依規定程序做成之測謊鑑定結果，依
    法自有證據能力。
貳、實體方面
一  訊據被告甲○○矢口否認有上開犯行，辯稱：「那些車子都
    跟我沒有關係，我沒有賣這些車子給丙○○」云云，經查：
(一)、上開事實欄所載編號(一)至(十)之車子於前揭時、地失竊之事實
    ，業據證人許清貴、葉惠芳、陳玟蓁、陳麗珠、呂俊璿、黃
    莉雯、林原標、黃美玉、詹家榮、黃家俊於警詢、偵訊中證
    述明確（警卷一第99至101 頁、86至88頁、121 至123 頁、
    警卷A 第42至44頁、警卷C 第102 至103 頁、第112 至113
    頁、119 至121 頁、第130 至131 頁、第151 至152 頁、第
    161 至162 頁、97年度偵字第1492號卷第247 至248 頁、24
    5 至246 頁、95年度偵字第10119 號卷第49至51頁），並有
    車號1153 -MH號自小客車車籍資料查詢畫面、失竊查詢表各
    1 紙、車號2857-GN 號自小客車車輛認領保管單、車號3097
    -MH 號自小客車車籍資料查詢、失竊資料查詢表、車號9881
    -JF 號、車號3601-DY 號、車號1001-HD 號、車號N2-8336
    號、車號3366-KZ 號車輛之贓物認領保管單5 紙、車號0502
    -KZ 號自小客車車籍資料1 紙在卷可稽，是上開車輛均為失
    竊車輛之事實堪以認定。又上開編號(一)、(二)、(三)之車輛分別
    為證人曾奕衡、陳喜進、徐銘毅向證人丙○○所開設之晏陽
    車行所購買等情，業據證人曾奕衡、陳喜進、徐銘毅於警詢
    、偵訊中證述明確（警卷一第110 至111 頁、66至68頁、95
    年度偵字第3146號卷第183 至185 頁、175 至176 頁、19 7
    至198 頁），並有汽車讓渡書2 份、公務電話紀錄1 紙在卷
    可考，而編號(四)、(五)之車輛經證人陳國忠證稱：「上開車輛
    均是丙○○開到大通當舖典當，收當後再開往南和停車場停
    放」等語，並有證人陳國忠所任職之南和車庫入庫證明單可
    憑（警卷A 第30至31頁、第32至34頁），足證上開車輛失竊
    後，在證人丙○○處所開設之車行內扣得或由其轉賣予他人
    之事實無誤。
(二)、證人丙○○於偵訊中供稱：「5133-DU （即編號(一)）車輛也
    是甲○○賣給我，我再賣給曾奕衡，我是在向甲○○買入之
    後隔10天到1 個月之間轉賣給曾奕衡、2470-ME （即編號(二)
    ）的車輛是甲○○牽來賣給我的，我再賣給陳喜進，8968-J
    Y （即編號(三)）的車輛也是甲○○牽來賣給我的，2 車的交
    易時間隔了1 、2 個月，他賣了很多台車給我」等語，而附
    表編號(四)至(十)之車輛亦為被告售予丙○○等情，亦據丙○○
    於警詢證述明確（警卷C 第11至15頁），雖其先前曾於警詢
    中證稱上開車輛為證人乙○○所售，惟該事實係屬虛偽之情
    ，業據證人乙○○於偵訊及本院審理時證述明確（95年度偵
    字第3146號卷第79至80頁、95年度偵緝字第429 號卷第33至
    34頁、本院卷第154 至157 頁），而其所涉犯頂替犯行，亦
    據本院以97年度簡字第1065號判處罪刑確定，又證人丙○○
    於偵訊中所證：「95年1 月13日在晏陽車行被查獲的車子，
    其中的贓車都是一位住在屏東頭前溪即綽號黑豬甲○○的男
    子開來車行賣我的，黑豬的意思是要乙○○擔他賣贓車的責
    任，要乙○○說車子是他開來賣給我的」等語（警卷B 第68
    至70頁），及於本院再次明確證稱：「起訴書及併辦意旨書
    的車子都是甲○○拿去賣我的，他說他在自由路有開車行，
    大家都是同行，不用寫契約書，他賣我1 台18萬，約是市價
    的3 分之1 ；我當時開晏陽車行，他總共賣我20幾台車，他
    有開車到我店裡交車及拿錢」等語（本院卷第150 、153 頁
    ），復佐以證人丙○○於偵訊中，經檢察官於囑託法務部調
    查局其實施測謊鑑定，而證人丙○○對回答：「有關本案3
    台小客車是其向甲○○購買的？」之問題時，經測試無情緒
    波動之反應，而研判未說謊等情有法務部調查局97年6 月16
    日，調科南字第09700221150 號測謊報告書在卷可稽（97年
    度偵字第1492號卷第166 頁），而該測謊報告係事前經受測
    人丙○○之同意，並在身心狀況適宜受測之情形下，經受有
    測謊技術課程之合格測試員以控制問題法、混合問題法檢測
    ，而本次實施測謊檢查所使用之儀器於測驗前有檢查紀錄功
    能，無故障因素，測謊環境亦無外界干擾因素，始進行測謊
    ，測謊程式亦使用符合程式之控制問題法、混合問題法詢問
    受測者等節，亦有測謊資料明細表、生理紀錄圖、測謊問卷
    題組等件在卷可參（見97年度偵字第1492號卷第170 至171
    頁、第173 至174 頁），是該測謊鑑定報告，合於形式上符
    合測謊基本程式要件，自可憑信，從而，如附表所示之失竊
    車輛均係被告交予證人丙○○之事實，應無疑義。
(三)、又證人丙○○於收受編號(一)至(三)之車輛時，該車輛均以變造
    完成等情，業據其於警詢中證述屬實（警卷一第2 至8 頁）
    ，又其於偵訊中另證稱：「在晏陽車行同時有查獲偽造的車
    牌是甲○○開來賣我時，就掛在車子上了，車子上是掛偽造
    車牌，查獲的車子中車身及引擎號碼皆有變造，也是黑豬甲○○改造好之後才開來賣我的」等語（警卷B 第90頁），復
    於本院審理時證稱：「車子的車牌拿來時就是這樣，引擎號
    碼及車牌我都沒有動過，我是後來才知道被告有動過，他對
    車子很了解」等語（本院卷第152 頁），而編號(一)至(十)（除
    編號(七)外）之車輛引擎號碼及車身號碼遭磨製改烙而偽造附
    表所示另一號碼之事實，業經證人黃莉雯（即編號(五)車輛）
    、陳麗珠（即編號(九)車輛）證述在卷，並有照片及車籍作業
    系統- 查詢認可資料表、行車駕駛執照在卷可稽（警卷一第
    103、107 至108 頁、95年度偵緝字第429 號第29頁、警卷
    一第82至83頁、84至85頁、警卷C 第90至91頁、97年度偵字
    第338 號卷第29頁、95年度偵緝字第429 號第29頁、警卷一
    第129 至130 頁、95年度偵緝字第429 號卷第29頁、97年度
    偵緝字第338 號號第36頁、警卷A 第43頁、警卷C 第81、84
    頁、96至98頁、警卷C 第107 頁、112 至113 頁、115 頁、
    97 年 度偵字第338 號第60頁、警卷C 第112 至113 頁、97
    年度偵字第338 號第60頁、警卷C 頁120 、122 、124 至12
    7 頁、97年度偵字第338 號卷第23、32頁、警卷C 第130 至
    131 頁、143 、144 、147 頁、警卷C 第152 、154 至157
    頁）。又查獲當時懸掛於編號(二)及編號(九)車輛上之車牌
    2470-ME 共2 面，經運圓工業有限公司鑑定結果為：「1.字
    與真牌不符。2.底色漆與真牌不相符。3.四周R 角與真牌不
    相符。4.孔洞毛頭與真牌不相符」而判定該2 面車牌均為偽
    造之車牌，有該公司之鑑定報告在卷足憑（警卷二第34至35
    頁），且證人丙○○除了車子的買賣關係外，與被告並無其
    他金錢糾紛及私人恩怨，業據其證述明確（本院卷第153 頁
    ），是無誣陷被告之理，且證人丙○○故買上開車輛之犯行
    ，已為台灣高等法院高雄分院以98年度上訴字190 號判決判
    處罪刑確定，是其誣指被告並無從解免其故買贓物之罪責，
    從而，證人丙○○所言應屬可採。復參酌被告甲○○於本院
    審理時供稱：「我開車行約1 年，我10幾年前有跟朋友一起
    做車輛保養廠，我可以知道車子、車身有沒有被更改」等語
    （本院卷第80至81、166 頁），可知被告對車輛具有相當之
    專業能力及背景知識，足以更改車輛之車牌、車身及引擎號
    碼，從而，被告於交付上開車輛予丙○○前，即以不詳之方
    式偽造上開車輛之車身、引擎號碼及偽造車牌4 面後交予丙○○而行使之事實無訛。
(四)、又被告以每台市價3 分之1 之價錢將上開車輛售予證人丙○○，復未與其簽訂契約書亦無交付證件辦理過戶等情，業據
    證人丙○○證述明確（95年度偵字第3146號卷第176 頁、本
    院卷第151 頁），是被告對上開車輛顯無正當持有之權源，
    且與證人丙○○交易當時不願對曾有持有上開車輛一事留下
    證據，又在以賤價出售他人前偽造車牌、車身、引擎號碼，
    以極盡遮掩之能事除去上開車輛之足資識別之個化性特徵、
    標誌，企圖混淆真偽掩人耳目，案發後無從交代上開車輛來
    源，反辯以上開車輛與其全毫無關連云云，完全推卸責任，
    足徵其於交易之初即有謀意欲在事跡敗露之際以此脫身，綜
    上各情，被告竊取上開車輛之犯行，至為灼然。
二、按行為後法律有變更者，適用行為時之法律，但行為後之法
    律有利於行為人者，適用最有利於行為人之法律，刑法第2
    條第1 項定有明文。再按就法律變更，比較時應就罪刑有關
    之共犯、未遂犯、想像競合犯、牽連犯、連續犯、結合犯，
    以及累犯加重、自首減輕暨其他法定加減原因（如身分加減
    ）與加減例等一切情形，綜其全部罪刑之結果而為比較（最
    高法院95年度第8 次刑庭會議決議參照）。本案被告犯前揭
    犯行後，刑法業於94年2 月2 日修正公布，95年7 月1 日施
    行，經查：
(一)、被告行為後，刑法第56條連續犯之規定業經刪除，此刪除雖
    非犯罪構成要件之變更，但顯已影響行為人刑罰之法律效果
    ，自屬法律有變更。又修正後之刑法既已刪除連續犯之規定
    ，則被告上述犯行依修正後之刑法應以數罪併罰論斷之，若
    依修正前之刑法規定，則可以連續犯論以一罪，比較新舊法
    之規定，修正後之規定並非較有利於被告，依刑法第2 條第
    1 項前段之規定，應適用修正前刑法第56條連續犯之規定。
(二)、被告行為後，業已刪除第55條後段牽連犯之規定，此刪除雖
    非犯罪構成要件之變更，但顯已影響行為人刑罰之法律效果
    ，自屬法律有變更。依修正前刑法第55條規定，行為人所犯
    數罪，有方法結果之牽連關係者，得從一重處罰，而依修正
    後刑法規定，行為人之數犯罪行為，原則須分論併罰，是經
    比較新、舊法結果，應以行為時法即修正前刑法規定對被告
    較為有利。
(三)、刑法第33條第5 款關於罰金之規定，於修正前規定「一元以
    上」，依罰金罰鍰提高標準條例第1 條前段及現行法規所定
    貨幣單位折算新臺幣條例第2 條折算後為新臺幣30元以上。
    而修正後之規定「新臺幣一千元以上，以百元計算之」，比
    較修正前後之法律，以舊法所定罰金最低額對被告有利，故
    本件所犯刑法第212 條、第320 條之罪，其法定罰金刑最低
    數額之適用標準，應以修正前之規定較有利於被告。
(四)、被告行為後，刑法第47條、第49條業已修正施行；修正後刑
    法第47條規定「受徒刑之執行完畢，或一部之執行而赦免後
    ，5 年以內故意再犯有期徒刑以上之罪者，為累犯，加重本
    刑至二分之一。第98條第2 項關於因強制工作而免其刑之執
    行者，於受強制工作處分之執行完畢或一部之執行而免除後
    ，5 年以內故意再犯有期徒刑以上之罪者，以累犯論。」與
    修正前刑法第47條規定「受有期徒刑之執行完畢，或受無期
    徒刑或有期徒刑一部之執行而赦免後，5 年以內再犯有期徒
    刑以上之罪者，為累犯，加重本刑至二分之一。」不同；另
    修正後刑法第49條規定「累犯之規定，於前所犯罪在外國法
    院受裁判者，不適用之。」與修正前刑法第49條規定「累犯
    之規定，於前所犯罪依軍法或於外國法院受裁判者，不適用
    之。」互異，是以修正後之累犯範圍已有所減縮及擴張。惟
    本案無論適用新法或舊法，被告均構成累犯，即無有利或不
    利之情形，而無庸為新、舊法之比較（最高法院95年度第8
    次及95年度第21次刑事庭會議決議意旨參照）。
(五)、綜上所述，有關罰金刑之最低額及罰金刑之加重，以修正前
    刑法規定對被告較有利；且依修正前刑法規定，其所為前開
    多次犯行，尚得分別依連續犯及牽連犯之規定論以一罪，是
    經綜合比較結果，應以修正前即行為時刑法對被告較為有利
    ，故就被告所犯前揭犯行，自應整體適用修正前刑法之相關
    規定論處。
三、次按汽、機車引擎號碼及車身號碼乃製造廠商對該汽車出廠
    時之識別文字，一則表示其出廠之年度及批號有區別不同車
    輛之作用，一則代表其品質與商譽，為表示一定用意之證明
    ，且均經監理單位登記在案，而現下新款汽車復均將引擎及
    車身號碼烙印於車體各部位零件之上，用以防免汽車遭竊，
    則汽、機車之引擎及車體上所烙印之引擎及車身號碼，應依
    刑法第220 條第1 項規定，以私文書論。而倘將汽車上原有
    之引擎號碼磨滅，再打造另一號碼，乃具有創設性，應屬偽
    造非變造（最高法院66年台上字第1961 號 判例、90年度台
    上字第3322號判決意旨參照）。又汽車牌照為公路監理機關
    所發給，固具有公文書性質，惟依道路交通安全規則第12條
     (舊) 規定，汽車牌照僅為行車之許可憑證，自屬於刑法第
    212 條所列特許證之一種（最高法院63年台上字第1550號判
    例意旨參照）。是核被告竊取編號(一)至(十)車輛之行為，係犯
    刑法第320 條第1 項之竊盜罪；其偽造附表編號(一)至(五)、(八)
    至(十)車輛之車身及引擎號碼及偽造附表編號(六)之車身號碼後
    ，復將之車輛出售以行使該等文書之行為，係犯同法第216
    條、210 條之行使偽造私文書罪，其偽造附表編號(二)、(九)車
    輛所懸掛之2470 -ME車牌4 面並交付丙○○之行為，係犯同
    法第216 條、212 條之行使偽造特種文書罪。其偽造車身、
    引擎號碼及車牌之低度行為，為其後行使之高度行為所吸收
    ，不另論罪。被告10次竊盜、9 次行使偽造文書、2 次行使
    偽造特種文書之行為，手法相同，且各觸犯基本構成要件相
    同之罪，顯均係基於概括犯意反覆為之，均應依修正前刑法
    第56條連續犯規定，各論以一竊盜、行使偽造文書、行使偽
    造特種文書罪，並依法加重其刑。被告交付編號(二)、(九)之車
    輛予證人丙○○，係以一行使行為同時觸犯行使偽造私文書
    及行使偽造特種文書罪，為想像競合犯，應依刑法第55條之
    規定，從較重之行使偽造私文書罪處斷。被告所犯上開竊盜
    及行使偽造私文罪間，有方法、目的之牽連關係，應依修正
    前刑法第55條規定論以牽連犯，並從一重之行使偽造私文書
    罪處斷。又公訴意旨雖未論及被告附表編號(一)至(三)車輛有行
    使偽造私文書行為，亦未論及附表編號(四)至(十)（即併辦部分
    ）之犯行，惟附表編號(一)至(三)車輛之行使偽造私文書與原起
    訴竊盜部分有牽連犯之裁判上一罪關係、編號(四)至(十)之竊盜
    、行使偽造私文書、行使偽造特種文書之部分與原起訴竊盜
    部分有連續犯或牽連犯之裁判上一罪關係，均為起訴效力所
    及，本院自應一併審究。又公訴意旨認被告竊盜及行使偽造
    特種文書犯行間，應分論併罰，惟被告竊盜車輛後偽造並行
    使車牌，均為達成嗣後交付丙○○之目的，故二者應為有方
    法、目的之牽連關係，應論以牽連犯，公訴意旨容有誤會。
    被告於90年間因偽造文書等案件，經台灣高等法院高雄分院
    以93年度上訴字第659 號判決判處有期徒刑4 月確定，於93
    年11月25日因易科罰金而執行完畢，其受有期徒刑執行完畢
    後5 年內故意再犯本件有期徒刑以上之罪，為累犯，應依刑
    法第47條第1 項規定加重其刑，其有上開2 種刑之加重事由
    ，應依法遞加重之。
四、爰審酌被告之素行非佳，竟為謀己利任意竊取他人財物，侵
    害被害人之財產權益，以其對車輛之知識及專業能力偽造車
    身、引擎號碼及車牌，使被竊取之物難於追及或回復，造成
    公眾與車主之損害，犯罪情節非輕，兼衡酌被告竊取財物之
    價值，所竊車輛業以發還被害人及其生活狀況、智識程度等
    一切情狀，量處如文所示之刑。又被告犯罪後，中華民國96
    年罪犯減刑條例業於96年6 月15日公布，並於96年7 月16日
    起施行，而被告上開犯罪時點，係在96年4 月24日之前，且
    所犯之罪核與該條例第2 條第1 項之規定相符，復無同條例
    第3 條限制減刑之除外情事存在，爰依該條例第2 條第1項
    第3 款、第7 條規定，減其上開宣告刑期2 分之1 。至被告
    所偽造供犯罪所用之車身、引擎號碼及車牌4 面等文書，均
    於出售予證人丙○○時已移轉所有權，非被告所有，爰不為
    沒收之諭知。
據上論斷，應依刑事訴訟法第299 條第1 項前段，刑法第2 條第
1 項、修正前刑法第56條、第216 條、第210 條、第212 條、第
220 條、第320 條第1 項、第55條、第47條第1 項，刑法施行法
第1 條之1 ，中華民國96年罪犯減刑條例第2 條第1 項第3 款、
第7 條，判決如主文。
本案經檢察官李秀玲到庭執行職務。
中    華    民    國    98    年    9    月     30    日
                  刑事第二庭   審判長 法  官  黃國永
                                      法  官  簡光昌
                                      法  官  劉怡孜
以上正本證明與原本無異。
如不服本判決應於收受判決後10日內向本院提出上訴書狀，並
應敘述具體理由；其未敘述上訴理由者，應於上訴期間屆滿後
20日內向本院補提理由書（均須按他造當事人之人數附繕本）
「切勿逕送上級法院」。
中    華    民    國    98    年    9     月    30    日
                                      書記官  馮得弟
附表
┌─┬──────┬────┬───┬────────┬─────────┬───────────┐
│編│  犯罪地點  │失竊時間│被害人│失  竊  贓  車  │  失竊車輛引擎    │   變造車輛引擎       │
│號│            │        │      │                │  號碼車身號碼    │   號碼車身號碼       │
├─┼──────┼────┼───┼────────┼─────────┼───────────┤
│(一)│高雄市小港區│94年11月│許清貴│1.車號8920-GN號 │引擎：00000000C   │引擎：00000000C       │
│  │桂陽路268號 │20 日上 │      │2.福特六和      │（警卷0000000000號│（警卷0000000000號第  │
│  │            │午6時許 │      │3.黑灰色        │第103、107-108頁）│  98頁 ）             │
│  │            │        │      │                │                  │（95偵緝429第29頁）   │
│  │            │        │      │                ├─────────┼───────────┤
│  │            │        │      │                │車身：00000000C   │車身：00000000C       │
│  │            │        │      │                │（警卷0000000000號│（警卷0000000000號第  │
│  │            │        │      │                │第103、107-108頁）│98、105頁 ）          │
├─┼──────┼────┼───┼────────┼─────────┼───────────┤
│(二)│高雄市小港區│94年11月│葉惠芳│1.車號1153-MH號 │引擎：K20A00000000│引擎：K20A00000000    │
│  │沿海一路204 │23 日上 │      │2.本田          │（警卷0000000000號│（警卷0000000000號第  │
│  │號          │午5時許 │      │3.橙黃色        │  第84-85頁）     │  77）                │
│  │            │        │      │（經改懸掛偽造之│                  │（警卷C第90頁反面、91 │
│  │            │        │      │2470-ME車牌)    │                  │  頁）                │
│  │            │        │      │                │                  │（97偵338第29頁）     │
│  │            │        │      │                │                  │（95偵緝429第29頁）   │
│  │            │        │      │                ├─────────┼───────────┤
│  │            │        │      │                │車身：RKTD58505F00│車身：RKTD58505F00    │
│  │            │        │      │                │      1114        │      1741            │
│  │            │        │      │                │（警卷0000000000號│（警卷0000000000號第  │
│  │            │        │      │                │第82-83頁下方照片 │  77、81-83頁 ）      │
│  │            │        │      │                │）                │（97偵338第29頁）     │
│  │            │        │      │                │                  │（95偵緝429第29頁）   │
├─┼──────┼────┼───┼────────┼─────────┼───────────┤
│(三)│嘉義市東區大│94年12月│陳玟蓁│1.車號3097-MH號 │引擎：1AZ0000000  │引擎：1AZ0000000      │
│  │業街176巷66 │12日上午│      │2.國瑞（TOYOTA）│（警卷0000000000號│（97偵338第36頁）     │
│  │號          │10時許  │      │3.深灰色        │  第129-130頁）   │（95偵緝429第29頁）   │
│  │            │        │      │                ├─────────┼───────────┤
│  │            │        │      │                │車身：（無記載）  │車身：ANE12～0000000  │
│  │            │        │      │                │                  │（97偵338第36頁）     │
│  │            │        │      │                │                  │（95偵緝429第29頁）   │
├─┴──────┴────┴───┴────────┴─────────┴───────────┤
│97偵338併案部分                                                                                 │
├─┬──────┬────┬───┬────────┬─────────┬───────────┤
│(四)│台南縣新營市│93年10月│林原標│ 1.N2-8336      │引擎：6A12S025731 │引擎：6A12S025212     │
│  │太子路200巷 │5日下午4│      │ 2.中華牌       │（警卷C第120頁）  │（97偵338第23、32頁） │
│  │11號前      │時許    │      │ 3.白色         │                  │                      │
│  │            │        │      │                │                  │                      │
│  │            │        │      │                │                  │                      │
│  │            │        │      │                ├─────────┼───────────┤
│  │            │        │      │                │車身：T0000000    │車身：T0-000000       │
│  │            │        │      │                │（警卷C第122頁）  │（97偵338第23、32頁） │
│  │            │        │      │                │                  │（警卷C第123-127頁）  │
│  │            │        │      │                │                  │                      │
├─┼──────┼────┼───┼────────┼─────────┼───────────┤
│(五)│台南市南區喜│94年4月7│黃莉雯│1.1001-HD       │引擎：AZ0000000   │引擎：AZ0000000       │                          │
│  │樹路20巷21號│日下午8 │      │2.國瑞（TOYOTA）│（警卷C第112-113頁│（97偵338第60頁）     │                          │
│  │            │時許    │      │3.銀色          │黃莉雯陳述）      │                      │                          │
│  │            │        │      │                ├─────────┼───────────┤                          │
│  │            │        │      │                │車身：NV1～0000000│車身：NV0-0000000     │                          │
│  │            │        │      │                │                  │（97偵338第60頁）     │                          │
│  │            │        │      │                │                  │（警卷C第115頁）      │                          │
│  │            │        │      │                │                  │                      │                          │
├─┼──────┼────┼───┼────────┼─────────┼───────────┤
│(六)│台中市南屯區│94年6月2│許智芬│1.3366-KZ       │車身：VF32CNFUR441│車身：VF32AKFWR0000000│
│  │大墩14街    │1日下午7│（詹家│2.標緻牌        │      34964       │      1               │
│  │            │時許    │榮之妻│3.黑色          │（警卷C第152頁）  │（警卷C第154-157頁）  │
│  │            │        │）    │                │                  │                      │
├─┼──────┼────┼───┼────────┼─────────┼───────────┤
│(七)│台中市西區大│94年6 月│黃家俊│1.0502-KZ       │引擎：00000000C   │無                    │
│  │忠南街98號  │30日下午│      │2.福特          │（警卷C第164頁）  │                      │
│  │            │9 時許  │      │3.棕灰色        │                  │                      │
├─┼──────┼────┼───┼────────┼─────────┼───────────┤
│(八)│台北縣新莊市│94年10月│呂俊璿│1.3601-DY       │引擎：1AZ0000000  │引擎：1AZ0000000      │
│  │建國1街138號│5日上午9│      │2.國瑞（TOYOTA）│                  │                      │
│  │前          │時許    │      │3.灰色          │                  │                      │
│  │            │        │      │                ├─────────┼───────────┤
│  │            │        │      │                │車身：ANE12～00033│車身：ANE00-0000000   │
│  │            │        │      │                │      58          │（警卷C第107頁）      │
│  │            │        │      │                │（警卷C 第107 頁）│                      │
│  │            │        │      │                │                  │                      │
├─┼──────┼────┼───┼────────┼─────────┼───────────┤
│(九)│台南縣新市鄉│94年10月│陳麗珠│1.車號9881-JF   │引擎：K20A00000000│引擎：K20A00000000    │
│  │南科三路聯電│26日下午│      │2.本田牌        │（警卷A第43頁陳麗 │  （警卷C第96-98頁）  │
│  │公司旁      │4時許   │      │3.橙黃色        │珠陳述）          │                      │
│  │            │        │      │（經改懸掛偽造之│（警卷C第81、84頁 │                      │
│  │            │        │      │2470-ME車牌)    │）                │                      │
│  │            │        │      │                ├─────────┼───────────┤
│  │            │        │      │                │車身：RKTRD58504F0│車身：RKTRD58505F00174│
│  │            │        │      │                │      11889       │ （警卷C第96-98頁）   │
│  │            │        │      │                │（警卷C第81、84頁 │                      │
│  │            │        │      │                │）                │                      │
├─┼──────┼────┼───┼────────┼─────────┼───────────┤
│(十)│台南縣新化鎮│94年11月│黃美玉│1.3669-NP       │引擎：K20A00000000│ 引擎：K20A00000000   │
│  │清水里中山路│4日上午6│      │2.本田牌        │（警卷C第130-131頁│ （警卷C第147頁行照） │
│  │359號前     │時許    │      │3.黑色          │）                │                      │
│  │            │        │      │                ├─────────┼───────────┤
│  │            │        │      │                │車身：RKTRD58505F0│車身：RKTRD5850F001060│
│  │            │        │      │                │      03294       │（警卷C第143-144、147 │
│  │            │        │      │                │（警卷C第130-131頁│頁）                  │
│  │            │        │      │                │）                │                      │
└─┴──────┴────┴───┴────────┴─────────┴───────────┘
附錄法條
中華民國刑法第216條
行使第 210 條至第 215 條之文書者，依偽造、變造文書或登載不實
事項或使登載不實事項之規定處斷。


司法院資訊處製作；財團法人民間司法改革基金會備份。
